【裁判字號】    89,訴,1425
【裁判日期】    891026
【裁判案由】    廢棄物清理法
【裁判全文】
臺灣板橋地方法院刑事判決                        八十九年度訴字第一四二五號
    公  訴  人  臺灣板橋地方法院檢察署檢察官
    被      告  庚○企業有限公司
    代  表  人
    兼  被  告  丙○○
    右  一  人
    選任辯護人  徐滄明
    被      告  戊○○
                乙○○
                丁○○
                甲○○
                己○○
    指定辯護人  本院公設辯護人  黃青慧
右列被告因廢棄物清理法案件，經檢察官提起公訴（八十九年度偵字第四八０八號）
，本院判決如左：
    主  文
丙○○無許可證經營廢棄物清除、處理為常業，處有期徒刑參年貳月。
庚○公司法人之負責人因執行業務犯未依規定領有廢棄物清除、處理許可證或核備文
件，從事廢棄物貯存、清除、處理規定，科罰金新台幣參拾萬元。
戊○○幫助無許可證經營廢棄物清除、處理為常業，處有期徒刑壹年捌月，緩刑肆年
。
乙○○、甲○○共同犯未依廢棄物清理法第二十條規定，領有廢棄物清除、處理許可
證或核備文件，從事廢棄物清除，各處有期徒刑壹年陸月、壹年貳月，均緩刑肆年。
丁○○、己○○共同犯未依廢棄物清理法第二十條規定，領有廢棄物清除、處理許可
證或核備文件，從事廢棄物清除，各處有期徒刑壹年陸月、壹年貳月，均緩刑肆年。
    事  實
一、丙○○為庚○企業有限公司（址設台北縣蘆洲市○○路四０一號三樓）之負責人
    ，明知公民營廢棄物清除、處理機構經營廢棄物之貯存、清除或處理業務，應列
    明專業技術人員與貯存清除、處理之工具、方法、設備及場所，向地方主管機關
    申請核發許可證。廢棄物清理法第二十條定有明文。惟庚○公司未依前開規定，
    領有廢棄物清除、處理許可證或核備文件，由丙○○執行庚○公司業務，自民國
    （下同）八十七年九月二十八日起，以丙○○之夫陳建中向不知情之李有奎租用
    台北縣三重市○○段十七之一、二十之一號土地，提供不特定之建築廢棄物清理
    者，將建築廢棄物載運至該處傾倒，每車次收費新台幣（下同）一千元，由丙○○予以堆置貯存，並自八十九年一月間某日起，由戊○○在該處幫助丙○○清除
    、處理後，以每車八千元之價格將經處理後之廢棄物，出售予不特定人，從事廢
    棄物貯存、清除、處理，並以之常業，戊○○則將清除整理後拾得之廢鐵變賣圖
    利。乙○○係合順建材有限公司之負責人，甲○○係其所僱用之司機、丁○○係
    億美企業有限公司之實際負責人，己○○係其所僱用之司機，均明知未依廢棄物
    清理法第二十條規定，領有廢棄物清除、處理許可證或核備文件，不得從事廢棄
    物貯存、清除、處理。乙○○仍於八十九年三月一日命與其有犯意聯絡之司機甲○○，至台北縣三重市○○○路某工地，清除住宅翻修所生之建築廢棄物，將之
    載往前開土地傾倒。丁○○亦於八十九年三月一日下午命與其有犯意聯絡之司機
    己○○至台北縣蘆洲市○○路某工地，清除建築廢棄物，將之載往前開土地傾倒
    。嗣經民眾陳情，由行政院環保署督察大隊會同內政部警政署環保警察隊與台北
    縣警察局三重分局慈福派出所員警，於八十九年三月一日下午四時許，在上址當
    場查獲戊○○正在撿拾廢鐵、燃燒廢棄物，司機甲○○、己○○正在傾倒其車上
    之廢棄物。
二、案經台北縣警察局三重分局報告及臺灣板橋地方法院檢察署檢察官自動檢舉，偵
    查起訴。
    理  由
一、訊據被告丙○○固坦承提供上開土地予建材公司放置建築廢棄物，每台車收取一
    千元之費用，惟矢口否認有何從事廢棄物之貯存、清除、處理之犯行，辯稱：伊
    係單純合法之建材批發商，因業務關係而與建築業者有接觸，基於環保之觀念，
    實欲早日從事資源回收行為，惟在未取得合法執照前，僅係代建築業者運送回收
    資源，並於分類後，運交合法領有許可證之業者處理，並非直接從事廢棄物清理
    業，僅係製造者與清理者之中間橋樑云云。被告戊○○固坦承，有在前開土地上
    整理廢棄物，被告乙○○、丁○○、甲○○、己○○固坦承，有載運建築廢棄物
    至該處傾倒，惟辯稱，不知須有許可證云云，惟查：被告丙○○於警訊時已供承
    ：伊公司廠內之廢棄物係由不特定人進場傾倒，一車一千元，並由不特定人載走
    ，載運一車出去八千元，至廢棄物棄置處，伊不知情等語。且該處確係堆置許多
    建築廢棄物，被告丙○○在該處從事廢棄物之處理，殆無疑問等情，業經公訴人
    勘驗現場屬實，制有勘驗筆錄、並命台北縣三重地政事務所測量該處土地面積，
    有土地複丈成果圖及照片八張附卷可查。被告戊○○在該處為丙○○整理建築廢
    棄物，自有幫助丙○○經營之意思。再按被告丙○○自承，自八十四年六月十六
    日庚○公司成立日起，即由伊擔任實際負責人，庚○公司之營業項目包括廢棄土
    清理業務（經營廢棄土清理業務需經環保主管機關許可），亦有該公司之營利事
    業登記證在卷可稽，被告丙○○應知無許可證不得從事廢棄物之貯存、處理。雖
    其嗣後於八十九年四月間申請許可證，亦不能解免其刑責。被告乙○○係合順建
    材有限公司之負責人，該公司自七十五年十二月三十一日成立迄今，營業項目為
    各種建材之買賣及有關業務之經營投資，甲○○自承已受雇於乙○○約六年，從
    事載運建材之工作。丁○○係億美企業有限公司之實際負責人，登記負責人為其
    配偶洪麗姿，該公司自八十五年二月二十六日成立迄今，營業項目包括廢棄土清
    理業務（經營廢棄土清理業務需經環保主管機關許可），亦有該公司之營利事業
    登記證在卷可稽，己○○則係自八十八年十月開始受其僱用，四人均係從事與清
    理建築廢棄物相關之業務，就未依規定，領有廢棄物清除、處理許可證或核備文
    件，不得從事廢棄物貯存、清除、處理之規定，應知之甚詳，竟仍未經許可從事
    建築廢棄物之清理，被告犯行均事證明確，洵堪認定。從而被告庚○公司應依同
    法條第四項處斷亦堪認定。
二、核被告丙○○、戊○○所為，經營庚○公司供人傾倒廢棄物，收取費用，經整理
    後，由他人載往他處時，再收取費用，顯有賴以維生之意，所為均係犯廢棄物清
    理法第二十二條第二項之罪為業，係犯同條第三項之罪（起訴書誤載為第二項）
    ，被告戊○○係幫助丙○○犯罪，應依幫助犯之規定，減輕其刑。被告乙○○、
    丁○○、甲○○、己○○，所為係犯廢棄物清理法第二十二條第二項第四款之未
    依第二十條規定，領有廢棄物清除、處理許可證或核備文件，從事廢棄物清除之
    罪。被告乙○○、甲○○間，被告丁○○、己○○間，分別有犯意聯絡、行為分
    擔，均為共同正犯。按被告丙○○係經營庚○公司，為堆置處理廢棄物業者，被
    告戊○○係無償幫助丙○○處理，自行獲取利益，僅屬幫助丙○○犯罪之人。被
    告乙○○、丁○○、甲○○、己○○，均係未經許可清理廢棄物，均非與被告丙○○共同經營之人，尚難謂渠五人與被告丙○○有犯意聯絡、行為分擔，以堆置
    處理廢棄物常業，公訴人認被告六人均犯廢棄物清理法第二十二條第二項之罪，
    並以之為常業，且為共同正犯尚有誤解，附此敘明。爰審酌被告丙○○經營庚○
    公司供人傾倒廢棄物、戊○○甫至該處幫忙，被告乙○○、陳文宗係建材行老闆
    ，偶爾為他人清除廢棄物，被告甲○○、己○○係二人所僱用之司機，奉老闆之
    命清除廢棄物，及其等犯罪之動機、目的、手段、犯罪情節及其品性、生活狀況
    、智識程度及犯後態度等一切情狀，分別量處如主文所示之刑，以示懲處。再被
    告庚○公司之負責人因執行業務而犯廢棄物清理法第二十二條第二項之罪，庚○
    公司亦應依同法條第四項科以罰金。爰審酌被告庚○公司之負責人因執行業務犯
    前開罪行，對環境造成之損害，科以如主文所示之罰金，以資懲處。再被告戊○○、乙○○、丁○○、甲○○、己○○犯罪情節較輕，且其等均未曾受有期徒刑
    以上刑之宣告，有臺灣高等法院檢察署刑案紀錄簡覆表在卷可稽，其因一時失慮
    ，致罹刑典，事後已坦承犯行，深具悔意，經此刑之宣告後，應知警惕而無再犯
    之虞，本院因認暫不執行其刑為當，均予以宣告緩刑四年，用啟自新。
據上論斷，應依刑事訴訟法第二百九十九條第一項前段，廢棄物清理法第二十二條第
二項、第三項、第四項，刑法第十一條前段、第三十條第二項、第二十八條、第七十
四條第一款，判決如主文。
中      華      民    國    八十九    年      十      月    二十六    日
                                      台灣板橋地方法院刑事第四庭
                                          法  官  王  敏  慧
右正本證明與原本無異
如不服本判決應於送達後十日內向本院提出上訴狀
                                          書記官  廖  美  紅
中      華      民      國    八十九    年      十      月    三十一    日
附錄本案論罪科刑法條全文：
廢棄物清理法第二十二條：
違反第八條、第十三條第一項、第四項至第七項、第十五條、第十八條、第二十條及
二十一條之規定，因而致人於死者，處無期徒刑或七年以上有期徒刑，得併科五百萬
元以下罰金；致重傷者，處三年以上十年以下有期徒刑，得併科三百萬元以下罰金；
致危害人體健康導致疾病者，處五年以上有期徒刑，得併科二百萬元以下罰金。
有左列情形之一者，處一年以上五年以下有期徒刑，得併科一百萬元以下罰金：
一、任意棄置有害事業廢棄物者。
二、事業機關未依本法規定之方式貯存、清除、處理或再利用廢棄物，致污染環境者
    。
三、未經主管機關許可，提供土地回填、堆置廢棄物者。
四、未依第二十條規定領有廢棄物清除，處理許可證或核備文件，從事廢棄物貯存、
    清除、處理，或未依廢棄物清除、處理許可證或核備文件內容貯存、清除，處理
   廢棄物者。
五、執行機關委託未取得許可證之公、民營廢棄物清除處理機構，清除、處理一般廢
    棄者，或明知受託人非法清除、處理而仍委託者。
六、公、民營廢棄物處理機構或執行機關未處理廢棄物，開具虛偽證明者。
無許可證經營廢棄物清除、處理為常業者，處三年以上十年以下有期徒刑，得併科三
百萬元以下罰金。
法人之負責人、法人或自然人之代理人、受僱人或其他從業人員因執行業務犯第一項
、第二項之罪者，除處罰其行為人外，對該法人或自然人科以罰金。
依本法規定有申報義務，明知為不實之事項而申報不實或於業務上作成之文書為虛偽
記載者，處三年以下有期徒刑、拘役或科或併科五十萬元以下罰金。
科罰金時，應審酌犯罪所得之利益。如所得之利益超過罰金最多額時，得於所得利益
二倍之範圍內酌量加重。
對於違反本法之行為，民眾得敘明事實或檢具證據資料，向所在地執行機關或主管機
關檢舉。
主管機關或執行機關對於前項檢舉，經查證屬實並處以罰鍰者，其罰鍰金額達一定數
額時，得以罰鍰金額收入之一定比例，提充檢舉獎金。檢舉及獎勵辦法由中央主管機
關定之。
主管機關或執行機關為前項查證時，對檢舉人之身分應予保密。
事業機構清理廢棄物所生之費用應予財稅減免。凡遵守本法有關規定，績效、優良者
，應予勵，其辦法由中央主管機關定之。


司法院資訊處製作；財團法人民間司法改革基金會備份。
